臺灣高雄地方法院刑事判決
110年度金訴字第238號
公  訴  人  臺灣高雄地方檢察署檢察官
被      告  呂東昇


上列被告因詐欺等案件，經檢察官提起公訴（110年度偵緝字第5
57號），本院判決如下：
    主  文
呂東昇犯三人以上共同詐欺取財罪，處有期徒刑壹年拾月。
未扣案之犯罪所得共新臺幣貳拾貳萬元沒收，於全部或一部不能
沒收或不宜執行沒收時，追徵其價額。 
    事  實
一、呂東昇與詐欺集團成員基於意圖為自己不法之所有，三人以
    上共同詐欺取財之犯意聯絡，於民國109年5月前某日，由呂
    東昇將其所有之臺灣土地銀行帳號000-000000000000號帳戶
    (下稱土地銀行帳戶)、玉山商業銀行帳號000-000000000000
    0號帳戶(下稱玉山銀行帳戶)之帳號告知詐欺集團成員，並
    約定若有款項匯款至上開帳戶，由呂東昇加以提款。嗣上開
    詐欺集團成員取得李東昇土地銀行及玉山銀行帳戶資料後，
    於109年5月底，在交友軟體及通訊軟體LINE偽稱理財專員「
    劉維珊」，向李○龍佯稱合資投資貴金屬買賣，加入其所提
    供之投資網站「MERRILL」，並另佯稱指導專員「陳永德」
    指示李○龍在線上下單操作，使李○龍陷於錯誤分別於109年6
    月23日18時許、同年7月1日12時21分許、24分許匯款新臺幣
    (下同)2萬元、5萬元、5萬元至土地銀行帳戶；於109年7月7
    日21時52分許、57分許，匯款5萬元、5萬元至玉山銀行帳戶
    ，由呂東昇將款項提領。嗣「陳永德」告以李○龍獲利125萬
    元，須聯繫專員學姊LINE暱稱「芙芙」，「芙芙」表示要再
    匯款25萬元始能將獲利領出云云，李○龍覺得可疑，後續察
    覺有異報警處理，始循線查悉上情。
二、案經李○龍訴由高雄市政府警察局鳳山分局報告臺灣高雄地
    方檢察署檢察官偵查起訴。
    理  由
壹、證據能力部分
　  本判決所引用之證據資料屬於被告以外之人於審判外之言詞
    、書面陳述者，雖為傳聞證據，然被告呂東昇於本院審理時
    均表示同意有證據能力（本院卷第65頁），且查無符合刑事
    訴訟法第159條之1至之4之情形，審酌上開證據作成時之情
    況，無不當取供或違反自由意志而陳述等情形，且均與本案
    待證事實具有關聯性，認為以之作為本案之證據亦屬適當，
    自均具有證據能力，而得採為認定被告犯罪事實之證據。
貳、實體部分
一、訊據被告固不否認有提領告訴人李○龍受騙款項之事實，惟
    矢口否認有三人以上共同詐欺取財犯行，辯稱：我提領的錢
    ，都是我在博奕網站贏得的點數兌換成現金以後去提領的，
    我不知道我提領的是民眾被騙款項，我將提領出來的錢，拿
    去博奕網站再投入云云。經查：
  ㈠土地銀行及玉山銀行帳戶為被告申設，而告訴人李○龍因遭詐
    欺集團成員以上述方式施用詐術，陷於錯誤，而將上開各款
    項分別轉帳存入土地銀行、玉山銀行帳戶，旋遭被告提領等
    情，為被告所不爭執(本院卷第65至66頁)，復經證人即告訴
    人李○龍於警詢時證述明確（109年度偵字第23744號卷，下
    稱偵一卷第19至22頁），並有郵政自動櫃員機交易明細表（
    偵一卷第59頁）、手機對話紀錄截圖（偵一卷第61至84頁）
    、臺灣土地銀行青年分行109年09月29日青年字第109000272
    5號函暨所附帳號000-000000000000號帳戶之開戶資料及交
    易明細（偵一卷第27至42頁）、玉山銀行個金集中部109年1
    0月12日玉山個(集中）字第1090119243號函暨所附帳號000-
    0000000000000號帳戶之開戶資料及交易明細（偵一卷第43
    至53頁）等在卷可稽，此部分事實，堪予認定。
  ㈡依前述銀行交易明細之記載，顯示於109年6月23日18時許告
    訴人李○龍之2萬元轉帳入土地銀行帳戶後，被告於同日18時
    17分許跨行提款2萬5元（偵一卷第34頁）；109年7月1日12
    時21分許、12時24分許告訴人李○龍之5萬元、5萬元轉帳入
    土地銀行帳戶後，被告旋於同日12時33分許、12時34分許、
    12時36分許、12時37分許、12時38分許各提領2萬5元、2萬5
    元、2萬5元、2萬5元、1萬9,005元、109年7月2日07時58分
    許提領905元（偵一卷第36頁）；於109年7月7日21時52分許
    、21時57分許，告訴人李○龍之5萬元、5萬元匯入玉山銀行
    帳戶後，被告旋於同日22時30分許、22時31分許至ATM提款5
    萬元、5萬元完畢（偵一卷第51頁）。可知被告於受騙款匯
    入後之109年6月23日、109年7月1日、109年7月7日三日，即
    分別持提款卡操作自動櫃員機進行提領款項（本院卷第147
    頁被告之供述），且最先一次提領款項之時間與前一筆款項
    之受騙轉入帳戶時間，其中間隔最長僅約33分許（21時57分
    至22時30分），而間隔最短不到9分鐘（12時24分至12時33
    分），且甚至在晚上10時30分許在外自動櫃員機提領款項。
　㈢再佐以被告所辯土地銀行、玉山銀行於109年6月23日至109年
    7月23日之金流均是因為博奕贏得之點數而進行取款（本院
    卷第147頁、審金訴卷第122頁），對比被告之土地銀行交易
    明細，6月23日除李○龍匯入2萬元外，尚有其他5萬元；6月2
    4日有3萬元、4萬元；6月25日有5萬元、5萬元、2萬元；6月
    26日有2萬元、8萬元；7月1日有李○龍匯入之5萬元、5萬元
    ；7月2日有3萬元、5萬元；7月3日有10萬元、2萬元；7月4
    日有5萬元、5萬元；7月5日有5萬元；7月6日有3萬元、2萬
    元；7月7日有5萬元、3萬元等情（見偵一卷第35至37頁，仍
    有其他金流，為求論述簡便，僅引用數筆）及被告玉山銀行
    交易明細顯示，6月24日有5萬元、20萬元等；6月25日有5萬
    元、10萬元；6月26日有3萬元、2萬元、5萬元；6月30日有1
    0萬元、10萬元；7月1日有10萬元、10萬元；7月2日有10萬
    元、5萬元、10萬元、10萬元；7月3日有5萬元、5萬元、5萬
    元、5萬元等；7月4日有5萬元；7月7日有告訴人李○龍之5萬
    元、5萬元（見偵一卷第49至51頁，仍有其他金流，為求論
    述簡便，僅引用數筆），均遭被告提領。倘若如被告所辯，
    其係將其在博奕網站賭博所贏得之點數，兌換成現金後，始
    進行提領，則被告應係累積相當或一段時間所贏得的點數進
    行兌換成現金，並無理由在短時間內（6月23日至7月7日）
    ，進行多次兌換，而為前述頻繁的提領，一般而言，也不致
    出現109年6月23日至同年7月7日間，除6月27日至6月29日外
    ，其餘每日頻繁兌換與提領之可能，益證被告前揭所辯不實
    。縱認被告從事網路賭博之運氣奇佳，而得以在短短數日內
    ，贏得鉅額點數，進而得以頻繁兌換現金，但其賭博贏得之
    點數既然已盡數轉帳至其掌控的銀行帳戶內，其並無在頻繁
    短短數日內，多次進行提領之急迫需求。再由上開揭示之金
    流進入被告土地銀行及玉山銀行帳戶後，多為入帳後數分鐘
    至數小時許即為提領或轉帳等情，亦核與詐欺集團為避免東
    窗事發無法順利取得詐欺贓款，而須儘快於詐欺贓款入帳後
    加以提領或轉帳之特徵相符，並與博弈款項僅具須借他人帳
    戶掩飾非法所得，並無被害人發覺而無須於時效內提領或轉
    帳之特性有別。 
　㈣佐以，依土地銀行帳戶之交易明細，有「跨行轉帳」功能可
    以將金錢轉帳而出（偵一卷第31頁）；玉山銀行帳戶交易明
    細其中「行銀非約跨轉」亦可將錢轉出（偵一卷第47頁），
    被告既知悉博奕網站之帳號，並要自存現金進入（依被告之
    供述，見本院卷第147頁），何以不在網路直接操作非約定
    轉帳，而卻要至超商或金融機構自動櫃員機臨櫃提領現金，
    顯然與常情有違。況被告於109年12月20日警詢辯稱係投資
    某投資網站獲利，跟隨暱稱「巧巧老師」之人下注，下注如
    有獲利，再經由客服匯入該等帳戶取款云云，此有110年度
    偵字第3212號案卷影卷警詢筆錄在卷可佐（110年度偵緝字
    第557號卷即偵二卷第59、70頁），故被告就土地銀行帳戶
    及玉山銀行帳戶涉有詐欺罪嫌部分，於該案辯稱係於不知名
    之投資網站投資獲利，然卻於本案辯稱係玩博弈網站賭資獲
    利，兩者辯稱並不相同，益徵被告辯詞不值採信。　
  ㈤再依本案告訴人李○龍（偵一卷第19至22頁）及併辦告訴人呂
    ○翔（高市警林分偵字第10972838600號卷即警四卷第1至2頁
    ）、凌○家（高市警林分偵字第10972378400號卷即警三卷第
    7至9頁）等人所陳述受騙經過及李○龍提出之受騙對話（偵
    一卷第63至84頁），告訴人李○龍、呂○翔、凌○家係遭人假
    借投資名義向其等詐騙，且詐欺集團成員不僅需藉由交友軟
    體認識願意嘗試的被害人，更需架設虛偽之投資平台網站「
    MERRILL」，使受騙民眾誤認確有投資之事實，且詐欺集團
    成員向李○龍自稱是理財專員「劉維珊」、理財指導專員「
    陳永德」、理財專員學姊「芙芙」；向呂○翔自稱是黃金分
    析師「臻臻」；向凌○家自稱是「羽婕」邀約投資，可見本
    案詐騙集團分工細膩、成員非少，倘若被告並非本案詐欺集
    團成員，而與本案詐欺集團其他成員之間，並不具有任何犯
    意聯絡，衡情本案詐欺集團不可能願意將騙得之款項，轉帳
    入以被告名義申辦之土地銀行、玉山銀行帳戶，並委以被告
    擔任提領詐欺贓款之任務，除徒增本案詐欺集團其他成員遭
    曝光而為警查獲之風險外，亦難防免被告侵吞詐欺贓款之危
    險，故被告有與不詳詐欺集團成員共同基於三人以上詐欺取
    財之犯意聯絡，亦堪認定。
　㈥綜上所述，本案事證明確，被告所辯並非可採，犯行洵堪認
    定，應依法論科。　
二、核被告所為，係犯刑法第339條之4第1項第2款之三人以上共
    同詐欺取財罪。被告所犯加重詐欺取財罪與詐欺集團成員間
    有犯意聯絡及行為分擔，應論以共同正犯。被告多次提領同
    一告訴人李○龍款項之行為，於密切接近時間而為，手法相
    同，侵害同一法益，各次行為之獨立性極為薄弱，依一般社
    會觀念，在時間差距上，難以強行分開，在刑法評價上，以
    視為數個舉動接續實行，合為包括一行為予以評價較為合理
    ，應論以接續犯。
四、爰以行為人責任為基礎，審酌被告不思正途獲取金錢，竟擔
    任詐欺集團車手取款，不僅使被害人受有財產損失並難以尋
    回遭騙款項，更加深檢警追查詐欺集團幕後上層之困難，所
    為實有不該。考量被告在本院否認犯行飾詞狡辯，亦未賠償
    告訴人，毫無悔意之犯後態度，難認良好；兼衡其自述國中
    畢業之教育智識程度，現在無業，靠先前積蓄生活之生活狀
    況（本院卷第149頁），及其犯罪動機、目的、手段、品行
    等一切情狀，量處如主文所示之刑。
五、沒收部分
    告訴人李○龍匯入被告土地銀行帳戶共12萬元、玉山銀行帳
    戶共10萬元之款項，合計22萬元，由被告從自身所有之帳戶
    提領，被告並否認有轉交他人（本院卷第143至144頁），故
    由被告自己取得，是為被告因本案所獲得之犯罪所得共22萬
    元，應依刑法第38條之1第1項前段、第3項規定宣告沒收，
    並於全部或一部不能沒收或不宜執行沒收時，追徵其價額。
六、不另為無罪諭知部分
  ㈠公訴意旨另以：被告基於掩飾隱匿詐欺所得去向之洗錢犯意
    聯絡，將告訴人李○龍前揭受騙款項提領，由此製造金流斷
    點，而隱匿上開詐欺特定犯罪之不法所得去向，因認此部分
    另違反洗錢防制法第2條第2款規定，而應依同法第14條第1
    項洗錢罪嫌處罰等語。
　㈡按洗錢防制法之立法目的，係在防制特定犯罪不法所得之資
    金或財產，藉由洗錢行為，轉換成為合法來源之資金或財產
    ，切斷資金與當初犯罪行為之關聯性，隱匿犯罪行為或該資
    金不法來源或本質，使偵查機關無法藉由資金之流向追查犯
    罪者。故洗錢防制法所稱之「洗錢」行為，依第2條之規定
    ，係指：「一、意圖掩飾或隱匿特定犯罪所得來源，或使他
    人逃避刑事追訴，而移轉或變更特定犯罪所得；二、掩飾或
    隱匿特定犯罪所得之本質、來源、去向、所在、所有權、處
    分權或其他權益者；三、收受、持有或使用他人之特定犯罪
    所得。」。是行為人須客觀上有製造金流斷點以掩飾、隱匿
    特定犯罪所得之洗錢行為，且主觀上有掩飾或隱匿特定犯罪
    所得之犯意，始構成洗錢防制法第2條之洗錢行為。
　㈢經查：被告陳述自土地銀行、玉山銀行帳戶內提領之款項，
    均供己用，否認曾將款項轉交他人等語（本院卷第143至144
    頁），且卷內亦無證據足認被告領款後，曾依指示將款項交
    予上游詐欺集團成員，而無從認定被告尚有公訴意旨所指將
    款項提領後以此製造金流斷點而掩飾隱匿詐欺所得去向之洗
    錢犯行，惟此部分若成立犯罪，因與前述被告所犯三人以上
    共同詐欺取財罪具有想像競合之裁判上一罪關係，爰不另為
    無罪之諭知。
七、退併辦部分
  ㈠移送併辦意旨（即臺灣高雄地方檢察署110年度偵字第3110號
    、110年度偵字第3212號、110年度偵字第8181號）略以：被
    告基於幫助洗錢及詐欺取財之不確定故意，於109年7月之前
    某不詳時間，將其土地銀行帳戶、玉山銀行帳戶之存摺、提
    款卡(含密碼)，提供予真實姓名年籍均不詳之詐騙集團成員
    ，容任詐騙集團成員使用上開帳戶遂行犯罪。嗣該詐騙集團
    成員取得上開帳戶資料後，即共同基於意圖為自己不法所有之
    犯意聯絡，於併辦意旨書附表所示時間，向呂○翔、凌○家、
    黃○瑄等3人施用詐術，致渠等陷於錯誤，而將附表所示金額
    存入上開土地銀行、玉山銀行帳戶內，旋遭提領一空。因認
    被告所為涉犯刑法第30條第1項前段、第339條第1項之幫助
    詐欺取財罪嫌及違反洗錢防制法第2條第2款而犯同法第14條
    第1項之幫助洗錢罪嫌，而因被告所涉上開案件與本院審理
    之本案犯罪事實，有想像競合犯之一罪，為同一案件，應予
    併案審理等語。
  ㈡惟查，關於移送併辦意旨書所載被害人呂○翔、凌○家、黃○瑄
    遭詐欺取財部分，因詐欺取財罪、加重詐欺取財罪係侵害個
    人財產法益之犯罪，其罪數計算，以被害人數、被害次數之
    多寡，決定其犯罪之罪數，移送併辦部分與本案被害人李○
    龍及受騙時間等，均不相同，且被告自承提領各該受騙款（
    本院卷第144頁），所為自非單純幫助詐欺、洗錢罪犯行，
    實難認前揭移送併辦部分與本案部分有裁判上一罪之關係，
    故此部分本院無從併予審究，應退由檢察官另為適法之處理
    。
據上論斷，應依刑事訴訟法第299條第1項前段，判決如主文。
本案經檢察官林俊傑提起公訴，檢察官姜麗儒到庭執行職務。
中　　華　　民　　國　　111 　年　　8 　　月　　9 　　日
                  刑事第十庭  審判長法  官   曾鈴媖
                                    法  官   吳俞玲
                                    法  官   陳美芳
以上正本證明與原本無異。
如不服本判決應於收受送達後20日內向本院提出上訴書狀，並應
敘述具體理由；如未敘述上訴理由者，應於上訴期間屆滿後20日
內向本院補提理由書（均須按他造當事人之人數附繕本）「切勿
逕送上級法院」。
中　　華　　民　　國　　111 　年　　8 　　月　　9 　　日
　　　　　　　　　　　　　　　　　  書記官　 徐美婷　　
附錄論罪科刑法條： 
刑法第 339-4 條
犯第三百三十九條詐欺罪而有下列情形之一者，處一年以上七年
以下有期徒刑，得併科一百萬元以下罰金：
一、冒用政府機關或公務員名義犯之。
二、三人以上共同犯之。
三、以廣播電視、電子通訊、網際網路或其他媒體等傳播工具，
    對公眾散
    布而犯之。
前項之未遂犯罰之。